【裁判字號】    97,抗,15
【裁判日期】    970103
【裁判案由】    本票裁定
【裁判全文】
臺灣臺北地方法院民事裁定                97年度抗字第15號
抗  告  人  乙○○
相  對  人  寶華商業銀行股份有限公司
法定代理人  中央存款保險股份有限公司接管小組召集人
            王南華
送達代收人  甲○○
上列當事人間本票裁定事件，抗告人對於中華民國96年11月13日
本院96年度票字第75957號裁定提起抗告，本院裁定如下：
    主  文
抗告駁回。
抗告程序費用新臺幣壹仟元由抗告人負擔。
    理  由
一、按執票人向本票發票人行使追索權時，得聲請法院裁定後強
    制執行，票據法第123 條定有明文。又本票執票人依上開法
    條之規定，聲請法院裁定許可對發票人強制執行係屬非訟事
    件，此項聲請之裁定及抗告法院之裁定，僅依非訟事件程序
    ，以審查強制執行許可與否，並無確定實體上法律關係存否
    之效力，如發票人就票據債務之存否有爭執時，應由發票人
    提起確認之訴，以資解決（最高法院56年台抗字第714號、5
    7年台抗字第76號著有判例可資參照）。
二、本件抗告意旨略以：系爭本票係抗告人與相對人間汽車貸款
    之擔保，而相對人已對抗告人所有之汽車設定抵押權，抗告
    人因經濟因素和被客戶倒債，致無法續繳分期貸款，相對人
    應拍賣抵押物取償，相對人持系爭本票請求抗告人清償借款
    顯屬不當；又該貸款金額為新臺幣（下同）150,000 元，約
    定共分36期，每期繳納新臺幣5,363元，抗告人已繳納18 期
    ，相對人稱抗告人仍積欠150,000 元，亦顯非事實，為此聲
    請廢棄本件本票准許強制執行之裁定等語。
三、經查，本件相對人主張其執有抗告人為發票人，如原裁定所
    示之本票1 紙，並免除作成拒絕證書，詎於到期後經提示未
    獲付款，依票據法第123 條聲請裁定許可強制執行等情，已
    據提出本票1 紙為證，原裁定予以准許，即無不合。次查，
    抗告人辯稱相對人應拍賣抵押物取償，不應再向抗告人請求
    清償借款云云，惟按有抵押權之債權人，雖可就抵押物之賣
    得價金優先受償，然不能因其設有抵押權，即謂清償債務應
    以抵押物為限；次按債權之附有擔保者，債權人固得就擔保
    物行使權利，然並非其義務。故債權人如要求現款清償，債
    務人即不得以應先就擔保物行使權利為抗辯，最高法院18年
    上字第1624號、19年上字第746 號判例意旨可資參照，是本
    件抗告人所有之汽車雖設定抵押權予相對人，然參照上開判
    例意旨，債權人即相對人是否拍賣抵押物為其權利，是相對
    人並無優先拍賣抵押物之義務，而相對人求償之範圍亦不限
    於抵押物，故抗告人抗辯相對人應僅就抵押物取償，實非可
    採。抗告人又抗辯已分清償18期，結欠金額非如相對人所稱
    仍結欠150,000 元云云，所稱即使屬實，亦係實體上之爭執
    ，應由抗告人另行提起訴訟，以資解決，本件非訟程序不得
    加以審究，仍應為許可強執制行之裁定。
四、據上論結，本件抗告為無理由，依非訟事件法第46條、第21
    條第2項、第24條第1項、民事訴訟法第495條之1第1項、第4
    49條第1項、第78條，裁定如主文。
中    華    民    國    97    年     1    月    3     日
                  民事第四庭審判長法  官  劉坤典
                                  法  官  黃柄縉
                                  法  官  余明賢
以上為正本係照原本作成。
本裁定不得再抗告。
中    華    民    國    97    年    1     月    4    日
                                  書記官  楊勝欽


司法院資訊處製作；財團法人民間司法改革基金會備份。
